【裁判字號】    98,抗,62
【裁判日期】    980303
【裁判案由】    定應執行刑
【裁判全文】
臺灣高等法院臺南分院刑事裁定            98年度抗字第62號
抗  告  人
即 受 刑人  甲○○
                    現於臺灣臺南監獄執行中
上列抗告人因聲請定其應執行刑案件，不服臺灣臺南地方法院中
華民國98年1月17日裁定（98年度聲字112號），提起抗告，本院
裁定如下：
    主  文
原裁定撤銷。
甲○○所犯如附表編號1至6所示各罪所處之刑，應執行有期徒刑
年捌月；附表編號7至9所示各罪所處之刑，應執行有期徒刑壹
年拾壹月。
    理  由
一、本件抗告意旨略以：
（一）抗告人所犯毒品危害防制條例共9罪，其中如附表編號1至
      8曾經裁定定應執行刑之刑，然原審為合併附表編號9所示
      之罪，未將原裁定予以撤銷，逕予重新裁定，顯與法有違
      。
（二）又第一次裁定時，附表編號1至4所示之罪經定應執行刑2
      年6年，而編號5至8所示之罪定應執行刑為2年。其中編號
      1至4部分，原裁定已較原合計刑期縮減1年6月，然第二次
      裁定（即本件原審裁定）加入編號5、6之罪，反定應執行
      刑為4年10月，縮減刑度只有1年2月，明顯有較第一次裁
      定高出原縮減刑度，與法不合。
（三）再者，第一次裁定附表編號5至8所示之罪，合計刑度為3
      年6月，定應執行為2年，然第二次裁定未納入原編號第5
      、6部分，僅合併附表編號9所示之罪，合計刑度為2年8月
      ，原審裁定為2年，顯與第一次裁定比例不相符合，明顯
      違反比例原則。
（四）末以，法院雖有刑度自由裁量權，但仍須依照刑法之最高
      刑度與最低刑度間依法律予以裁定，第一次裁定編號1至
      8合計為4年6月，即使加入編號9之罪1年2月，最高刑度亦
      應為5年8月，焉能如第二次裁定合併定應執行高出最高刑
      度。
（五）綜上所述，原裁定已明顯與法有抵觸，並且不符合比例原
      則，是請撤銷原裁定，更為適法裁定等語。
二、按裁判確定前犯數罪者，併合處罰之；又數罪併罰，有二裁
    判以上者，依第51條之規定，定其應執行之刑；依刑法第53
    條應依刑法第51條第5款至第7款之規定，定其應執行之刑者
    ，由該案犯罪事實最後判決之法院檢察官，聲請該法院裁定
    之。刑法第50條及第53條，刑事訴訟法第477條第1項分別定
    有明文。次按法律上屬於自由裁量事項，尚非概無法律性之
    拘束，在法律上有其外部界限及內部界限，前者法律之具體
    規定，使法院得以具體選擇為適當裁判，此為自由裁量之外
    部界限。後者法院為自由裁量時，應考量法律之目的，法律
    秩序之理念所在，此為自由裁量之內部界限。法院為裁判時
    ，二者均不得有所踰越。在數罪併罰而有二裁判以上，應定
    其應執行刑之案件，法院所為刑之酌定，固屬自由裁量事項
    ，然對於法律之內、外部界限，仍均應受其拘束（最高法院
    88年度台抗字第278號裁定意旨參照）。亦即，數罪併罰已
    定應執行刑所獲得減少刑期之利益，於更定應執行刑時，應
    不得任意剝奪而損及受刑人之利益。
三、經查：
（一）本件抗告人甲○○所犯如附表所示等9罪，其中編號1至6
      等6罪，均係在臺灣臺南地方法院96年度訴字第1369號刑
      事判決確定（即97年1月31日）前所犯，另編號7至9等3罪
      則係於臺灣臺南地方法院97年度訴字第655號刑事判決確
      定（即97年10月2日）前所犯，依刑事訴訟法第477條第1
      項，刑法第53條、第51條第5款之規定，應分別就編號1至
      6、編號7至9之罪合併定其應執行刑。
（二）抗告人所犯如附表編號1、2所示等罪，前分別經臺灣臺南
      地方法院以96年度訴字第1369號、96年度訴字第1857號，
      分別判處有期徒刑10月、1年2月，編號3、4之罪，經同法
      院以97年度訴字第245號分別判處有期徒刑1年、1年，並
      合併定其應執行為1年6月，復經同法院以97年度聲字第86
      9號裁定就編號1至4之罪定其應執行為有期徒刑2年6月；
      而附表編號5至8等罪，經同法院以97年度訴字第655號分
      別判處有期徒刑1年、1年、1年、6月，並定其應執行刑為
      有期徒刑2年，此有上開判決、裁定影本及臺灣高等法院
      被告前科紀錄表在卷可參。是如附表編號1至8等各罪經分
      別定其應執行刑之刑期總和為4年6月（2年6月+2年），已
      較原各罪宣告刑總和7年6月，減少3年。是檢察官聲請就
      編號1至6及編號7至9等罪分別定其應執行刑，原審當應審
      酌抗告人前因數罪併罰定應執行刑已獲得減少刑期之利益
      ，亦即如附表編號共9罪所定之應執行刑，宜在各刑中最
      長期刑以上（即1年2月），及前開附表編號1至8等各罪經
      分別定其應執行刑之刑期總和為4年6月再加編號9之罪之1
      年2月，合計為5年8月以下，始為允洽。然查原審所定應
      執行刑相加合計為6年10月（編號1至6定執行刑為4年10月
      、編號7至9定執行刑為2年），顯未考量編號1至4及5至8
      之罪，前已因數罪併罰而分別定其應執行刑後，所獲得減
      少刑期之利益，以致更定應執行刑後反較不利於抗告人，
      原審基於自由裁量所為刑之酌定，顯逾所適用法律之內部
      性界限，自非妥適。抗告意旨，指摘原裁定此為不當，為
      有理由，應由本院將原裁定撤銷，改裁定應執行刑如主文
      第二項所示。
（三）末按數罪併罰，應依分別宣告其罪之刑為基礎，定其應執
      行刑，此觀刑法第51條規定自明，故一裁判宣告數罪之刑
      ，雖曾經定其執行刑，但如再與其他裁判宣告之刑定其執
      行刑時，前定之執行刑當然失效，最高法院著有59年台抗
      字第367號判例可資參照。抗告意旨另稱，應先撤銷先前
      定其應執行之裁定，始得就本件各罪定其應執行刑云云，
      尚有誤會，併予敘明。
據上論斷，應依刑事訴訟法第413條，刑法第53條、第51條第5款
，裁定如主文。
中    華    民    國    98    年     3    月    3     日
                  刑事第一庭    審判長法  官  黃崑宗
                                      法  官  夏金郎
                                      法  官  王明宏
以上正本證明與原本無異。
如不服本裁定，應於收受本裁定後五日內向本院提出抗告狀。
                                      書記官  黃全忠
中    華    民    國    98    年    3     月    4     日


司法院資訊處製作；財團法人民間司法改革基金會備份。
